【裁判字號】    97,交訴,65
【裁判日期】    980319
【裁判案由】    肇事遺棄罪
【裁判全文】
臺灣桃園地方法院刑事判決              97年度交訴字第65號
公  訴  人  臺灣桃園地方法院檢察署檢察官
被      告  甲○○
上列被告因肇事遺棄案件，經檢察官提起公訴（九十七年偵字第
六七九號），本院判決如下：
    主  文
甲○○駕駛動力交通工具肇事，致人受傷而逃逸，處有期徒刑柒
月，減為有期徒刑參月又拾伍日，如易科罰金，以新臺幣壹仟元
折算壹日。
    事  實
一、甲○○於民國95年9月3日下午4時許，駕駛車號0821-NM號自
    用小客車，沿桃園縣平鎮市○○路由中壢市往新屋鄉方向行
    駛，行經民族路過高雙路第一個迴轉道時，疏未注意前方情
    況即貿然迴轉，而與乙○○所騎乘之車號L3C-782 號重型機
    車發生撞擊，致乙○○受有頭部外傷併頭顱骨骨折、下背挫
    傷、右膝挫傷等傷害（過失傷害部分業經本院判決判處拘役
    五十九日及諭知易科罰金之折算標準確定，復經本院裁定減
    為拘役二十九日及諭知易科罰金之折算標準確定，而於96年
    11月19日執行易科罰金完畢）。詎甲○○知悉汽車駕駛人駕
    駛汽車肇事致人受傷，應即採取救護或其他必要措施，並向
    警察機關報告，不得駛離，此乃為維護交通安全並加強救護
    以減少被害人死傷之強制規定，詎其仍基於肇事後逃逸之犯
    意，於車禍發生後，雖曾下車查看乙○○，並預見乙○○可
    能已因本件車禍事故致其頭部受創，卻一再漠視乙○○請求
    呼叫救護車及報警之意思，而未將其送醫並報警，亦未表明
    身分或留下連絡方式，即逕自駕駛前開自用小客車逃逸離去
    ，嗣經乙○○記下甲○○前開自用小客車車號後，央由民眾
    代其報警，經警員黃志宏據報前往乙○○就醫之壢新醫院由
    乙○○告知肇事者之車號後，始循線查知上情。
二、案經本院函請臺灣桃園地方法院檢察署檢察官偵查起訴。
    理  由
壹、證據能力：
一、按被告以外之人於審判外之言詞或書面陳述，除法律有規定
    者外，不得作為證據，刑事訴訟法第一百五十九條第一項定
    有明文。又被告以外之人於檢察事務官、司法警察官或司法
    警察調查中所為之陳述，未經被告於審判期日踐行詰問之程
    式，性質上屬於傳聞證據，依同法第一百五十九條之二規定
    ，該陳述除具有較可信之特別情況及為證明犯罪事實存否所
    必要者外，不具有證據能力；所謂「具有較可信之特別情況
    」，應係指該被告以外之人於檢察事務官、司法警察官或司
    法警察調查中所為之陳述，與審判中不符，而其先前之陳述
    ，從客觀上之環境或條件等情況加以觀察，有足以取代審判
    中經反對詰問之可信性保證者而言（最高法院九十六年度台
    上字第五九七九號判決要旨參照）。經查：證人即被害人乙
    ○○於警詢及檢察事務官詢問時所為之證述，乃被告以外之
    人於審判外之陳述，屬傳聞證據，本院審酌乙○○業經本院
    傳訊後進行交互詰問程序，且其於本院之證述與警詢之證述
    並無顯然不符而「具有較可信之特別情況」，揆諸上開說明
    ，乙○○於警詢之證述即無證據能力。
二、按被告以外之人於偵查中向檢察官所為之陳述，除顯有不可
    信之情況外，得為證據，刑事訴訟法第一百五十九條之一第
    二項定有明文。又現行刑事訴訟法對於詰問制度之設計，以
    同法第一百六十六條以下規定之交互詰問為實踐，屬於人證
    調查證據程序之一環，與證據能力係指符合法律所規定之證
    據適格，而得成為證明犯罪事實存在與否之證據資格，性質
    上並非相同。偵查中檢察官為蒐集被告犯罪證據，訊問證人
    旨在確認被告嫌疑之有無及內容，與審判期日透過當事人之
    攻防，調查人證以認定事實之性質及目的，尚屬有別。偵查
    中訊問證人，法無明文必須傳喚被告使之得以在場，刑事訴
    訟法第一百八十四條第二項亦僅規定因發見真實之必要，得
    命證人與被告對質，是檢察官偵查中雖未命證人與被告對質
    ，尚非違法。此項未經被告對質之被告以外之人於偵查中向
    檢察官所為之陳述，依刑事訴訟法第一百五十九條之一第二
    項之規定，原則上屬於法律規定為有證據能力之傳聞證據，
    於例外顯有不可信之情況，始否定其得為證據（最高法院九
    十七年度台上字第三三六九號判決要旨參照）。次按，刑事
    訴訟法第一百五十九條之一明定檢察官於偵查程序取得被告
    以外之人所為陳述，除顯有不可信之情況者外，均有證據能
    力，得為證據。當事人若主張其顯有不可信之情形者，本乎
    當事人主導證據調查原則，自應負舉證責任，否則，被告以
    外之人向檢察官所為之陳述，毋庸另為證明，即得作為認定
    被告犯罪之證據（最高法院九十六年度台上字第五六八四號
    判決要旨參照）。經查，證人乙○○於偵查中向檢察官所為
    之證述雖亦屬被告以外之人於審判外之陳述，惟被告並未具
    體指明乙○○於偵查中所述有何「顯有不可信之情況」存在
    及指出可供本院調查之證據，參酌上開說明，乙○○於偵查
    中之證述，毋庸另為證明，即應認有證據能力。
三、本件認定事實所引用卷附之其餘證據，檢察官及被告於本院
    行準備程序時對其有證據能力均表示同意，且迄於本院言詞
    辯論終結前亦未異議，本院審酌前開證據均查無有何違反法
    定程序取得之情形，亦無顯有不可信與不得作為證據等情，
    故均應認為有證據能力。
貳、認定犯罪事實所憑證據及理由：
一、訊據被告甲○○固坦承有於上開時、地駕駛車號0821-NM 號
    自用小客車與證人乙○○所騎乘之車號L3C-782 號重型機車
    發生撞擊，致乙○○受有頭部外傷併頭顱骨骨折等傷害，及
    其並未報警或將乙○○送醫即先行離去等情，惟矢口否認有
    肇事逃逸之犯行，辯稱：伊有下車查看及詢問乙○○是否受
    傷，但乙○○沒有說話，只是搖頭，又當伊向乙○○表示各
    自處理車輛損壞時，乙○○曾點頭同意，故伊在確認乙○○
    沒有受傷才駕車離去，且伊曾告知乙○○伊在對面經營小吃
    店，伊未置之不理云云。經查：
  (一)上開犯罪業據證人乙○○於偵查中具結證稱：發生車禍當時
    ，我記得我當時求他三次請他幫忙叫救護車及報警等語（見
    九十六年度他字第三九三八號卷第4 頁），及其於本院審理
    時具結證稱：我有請被告幫我打電話叫救護車並報警，我說
    我頭痛，請他幫我叫救護車並報警，被告把留在路中間轎車
    移到路旁，被告又回到我那邊，我又叫他幫我報警及叫救護
    車，被告又去路中間把我的機車牽到路旁，被告又回到我身
    邊，我再請他幫我打電話報警請他幫我叫救護車，他答應我
    要幫我打電話，結果他沒有打，就開車離開，後來是水果攤
    的老闆幫我打電話的等語（見本院九十七年度交訴字第六五
    號卷98年2 月19日審判筆錄第3 頁）明確，觀諸乙○○對其
    曾三次請求被告呼叫救護車及報警之證述，前後一致，且被
    告於本院審理時亦供稱：乙○○所述之順序沒有錯等語（見
    本院卷同上筆錄第8 頁），顯見乙○○上開證詞之可信性，
    並未因為頭部受傷而受影響。復參酌乙○○於本院時具結證
    稱：當時我也有錯，因為我超速，但是如果當時被告有幫我
    叫救護車，今天就不會上法院等語（見本院卷同上筆錄第9
    頁），可知乙○○對被告迄今並無怨恨之情，故其實無甘冒
    偽證罪責而誣陷被告之動機及惡念，則乙○○之證詞應堪採
    信。又乙○○因本件車禍受有頭部外傷併頭顱骨骨折、下背
    挫傷、右膝挫傷等身體傷害之事實，亦有壢成醫院診斷證明
    書在卷可考（見九十六年度偵字第五六四七號卷第9 至10頁
    ），並有道路交通事故現場圖、道路交通事故調查報告表(一)
    、(二)、現場照片及乙○○受損機車照片附卷可參（見九十六
    年度核退字第四二四號卷第4 至11頁、九十六年度偵字第五
    六四七號卷第13至11頁），堪認被告確有肇事後逃逸之行為
    。
  (二)被告雖以上開情詞置辯，惟依被告於警詢時供稱：我下車詢
    問該機車騎士有無受傷，對方搖頭，我跟他講雙方各自處理
    ，他當時點頭等語（見九十六年度偵字第五六四七號卷第6
    頁），及其於本院審理時供稱：乙○○當時恍神都沒有講話
    ，我有問他有沒有受傷，他只有搖頭，我問他各賠各的時，
    他有點頭。車禍發生後我在問乙○○話時，他沒有戴安全帽
    。乙○○有注意到我在跟他說話，他都沒有跟我說話等語（
    見本院卷同上筆錄第8 頁、第11至12頁），則被告既知悉車
    禍發生後，乙○○在被告問話當時，頭部未配戴安全帽，且
    有恍神無法回答問題，即使有注意到被告說話，亦只以點頭
    、搖頭之方式回應等情，即應已預見乙○○的反應與常人有
    異，頭部或許已經受到撞擊，則不論乙○○有無外傷，本應
    立即送醫診察，以免延誤，況被告於本院審理時亦供稱：伊
    並無專業醫療資格可以判斷乙○○頭部是否受傷，復曾聽聞
    頭部受到撞擊雖無外傷，但仍有腦出血的前例等語（見本院
    卷同上筆錄第13頁），然其仍在能預見乙○○頭部或已受傷
    之情形下，對乙○○三次請求報警及呼叫救護車之要求均置
    之不理，並駕車離去，是其所辯無逃逸故意云云，顯係卸責
    之詞，要無足採。
  (三)又依被告於本院審理時供稱：車禍發生後伊要離開現場前，
    沒有留下聯絡資料給被害人等語（見本院九十七年度審交訴
    字第七二號卷第22頁），與證人乙○○於本院審理時證稱：
    被告當時沒有跟我表明身分，也沒有留下任何聯絡方式；被
    告當時沒有說他的店開在對面，是之後在法院開庭時他才說
    等語（見本院九十七年度交訴字六五號卷98年2 月19日審判
    筆錄第4至5頁）相符，足見被告辯稱：在當場已告知乙○○
    伊在對面小吃店營業云云，亦無足採。況且，刑法第一百八
    十五條之四之立法目的係為維護交通安全，加強救護，減少
    被害人之死傷，促使駕駛人於肇事後，能對被害人即時救護
    （上開條文之立法理由參照），故被告縱然有留下聯絡方式
    ，亦僅為事後供乙○○求償之用，然被告在肇事後既未立即
    報警並呼叫救護車，顯已違反上開法條之立法目的，是其所
    為即應負擔肇事逃逸之罪責。
  (四)綜上所述，被告所辯僅係飾卸之詞，要無足採，本件事證明
    確，被告犯行堪以認定，應依法論科。
二、公訴人雖聲請傳喚案發現場第一迴轉道之水果攤老闆暨調閱
    報案紀錄與證人乙○○急診病例資料，以查明報案人身分及
    乙○○當時頭部受有明顯可見之外傷等情。然查，被告於偵
    查中業已供稱：我沒有報警等語（見九十七年度偵字第六七
    九號卷第10頁），且本件係由何人報案，與本案犯罪構成要
    件亦無必然之關聯性，本院認無調查之必要。又被告於本案
    發生當時已預見乙○○頭部可能受創而有救護之必要，竟仍
    棄之不顧，而應負肇事逃逸之罪責，已如前述，是本院認為
    乙○○急診病例資料即無調查之必要，併此敘明。
參、論罪科刑：
    核被告甲○○所為，係犯刑法第一百八十五條之四之肇事遺
    棄罪。爰審酌被告在駕車肇事後竟只關心車損賠償事宜，而
    一再罔顧證人乙○○請求呼叫救護車之意思，未對乙○○施
    以救助，以避免傷害擴大，顯然欠缺對生命、身體之基本尊
    重，其行為所造成之危害非輕，暨事後猶無悔意，亦未與被
    害人達成和解等一切情狀，量處如主文所示之刑。又中華民
    國九十六年罪犯減刑條例業於96年7 月16日實施，因被告犯
    罪時間係在96年4 月24日以前，且所犯之罪合於減刑之要件
    ，應依該條例第二條第一項第三款之規定減其宣告刑二分之
    一，併就其所減得之刑併諭知易科罰金之折算標準。
據上論斷，應依刑事訴訟法第二百九十九條第一項前段，刑法第
一百八十五條之四、第四十一條第一項前段，中華民國九十六年
罪犯減刑條例第二條第一項第三款、第七條、第九條，判決如主
文。
本案經檢察官周芝君到庭執行職務。
中    華    民    國    98    年    3     月    19    日
                  交通法庭審判長法  官  魏于傑
                                法  官  許雅婷
                                法  官  李文娟
以上正本證明與原本無異。
如不服本判決應於收受判決後10日內向本院提出上訴書狀，並應
敘述具體理由；其未敘述上訴理由者，應於上訴期間屆滿後20日
內向本院補提理由書（均須按他造當事人之人數附繕本）「切勿
逕送上級法院」。
                                書記官  蕭秀蓉
中    華    民    國    98    年    3     月    30    日
附錄本案論罪科刑法條全文：
刑法第一百八十五條之四


司法院資訊處製作；財團法人民間司法改革基金會備份。
